【裁判字號】    99,上訴,1332
【裁判日期】    990430
【裁判案由】    違反槍砲彈藥刀械管制條例
【裁判全文】
臺灣高等法院刑事判決                99年度上訴字第1332號
上  訴  人
即  被  告  甲○○
上列上訴人因違反槍砲彈藥刀械管制條例案件，不服臺灣臺北地
方法院98年度訴字第1993號，中華民國99年3月18日第一審判決
（起訴案號：臺灣臺北地方法院檢察署98年度偵字第23181號）
，提起上訴，本院判決如下：
    主  文
上訴駁回。
    理  由
一、按依刑事訴訟法第350條、第361條、第362條、第367條規定
    ，不服地方法院之第一審判決而上訴者，須提出上訴書狀，
    並應敘明具體理由，為上訴必備之程式；其所提出之書狀未
    敘述上訴理由，或僅曾以言詞陳述上訴理由者，均應於上訴
    期間屆滿後20日內補提理由書於第一審法院。第一審法院經
    形式審查，認逾期未補提上訴理由者，應定期間先命補正；
    逾期未補正者，為上訴不合法律上之程式，應以裁定駁回。
    倘已提出上訴理由，但所提非屬具體理由者，則由第二審法
    院以上訴不合法律上之程式，判決駁回。而所謂具體理由，
    必係依據卷內既有訴訟資料或提出新事證，指摘或表明第一
    審判決有何採證認事、用法或量刑等足以影響判決本旨之不
    當或違法，而構成應予撤銷之具體事由，始克當之（例如：
    依憑證據法則具體指出所採證據何以不具證據能力，或依憑
    卷證資料，明確指出所為證據證明力之判斷如何違背經驗、
    論理法則）；倘僅泛言原判決認定事實錯誤、違背法令、量
    刑失之過重或輕微，而未依上揭意旨指出具體事由，或形式
    上雖已指出具體事由，然該事由縱使屬實，亦不足以認為原
    判決有何不當或違法者（例如：對不具有調查必要性之證據
    ，法院未依聲請調查亦未說明理由，或援用證據不當，但除
    去該證據仍應為同一事實之認定），皆難謂係具體理由，俾
    與第二審上訴制度旨在請求第二審法院撤銷、變更第一審不
    當或違法之判決，以實現個案救濟之立法目的相契合，並節
    制濫行上訴（最高法院97年度台上字第892號刑事判決意旨
    參照）。
二、原判決就上訴人即被告違反槍砲彈藥刀械管制條例部分：
  (一)認定事實：一甲○○前於民國90年間，因違反槍砲彈藥刀械
    管制條例等案件，經臺灣嘉義地方法院以90年度訴字第223
    號判決判處有期徒刑6年（違反槍砲彈藥刀械管制條例部分
    ）、有期徒刑1 年4月（違反毒品危害防制條例部分），應
    執行有期徒刑7 年，嗣並確定。前開有關違反毒品危害防制
    條例部分，嗣經裁定減為有期徒刑8月，並與前開有期徒刑6
    年部分，合併定應執行有期徒刑6年4月。90年12月20日入監
    執行，刑期起算，95年9月22日縮短刑期假釋出監，96年12
    月16日假釋中付保護管束期滿執行完畢。二甲○○仍不知悔
    改，明知未經許可，不得持有具殺傷力之子彈，竟仍基於持
    有具殺傷力子彈之犯意，於98年5月間，在嘉義某處，以每
    顆新臺幣（下同）500元之代價，向真實姓名年籍均不詳，
    僅知綽號「阿峰」之成年男子，購買具有殺傷力之口徑9 MM
    制式子彈4顆，並以此價金抵償「阿峰」積欠甲○○2000元
    之債務，未經許可而無故持有上開子彈。嗣於98年9月29日
    17時45分許，在臺北市○○路139號，經行政院海岸巡防署
    北部地區巡防局基隆機動查緝隊查獲，並扣得前開制式子彈
    4顆。
  (二)敘明理由：前開事實，業經被告於檢察官偵查及本院審理中
    自白不諱，並有扣案口徑9 mm制式子彈4顆足資佐證，又上
    開子彈送驗後，經採樣1顆試射，可擊發，認具有殺傷力，
    有內政部警政署刑事警察局98年11月16日刑鑑字第09801473
    15號鑑驗書在卷可稽，足認被告之自白與事實相符，洵堪採
    信。從而，本件事證明確，被告犯行，堪予認定。
  (三)論罪：1.核被告所為，係犯槍砲彈藥刀械管制條例第12條第
    4項之未經許可持有子彈罪。2.被告有如前開事實欄所載之
    犯罪科刑及執行紀錄，此有臺灣高等法院被告前案紀錄表在
    卷可稽，其受有期徒刑之執行完畢，5年以內故意再犯有期
    徒刑以上之罪，核屬累犯，依刑法第47條第1項之規定，加
    重其刑。
  (四)基此適用槍砲彈藥刀械管制條例第12條第4項，刑法第11條
    前段、第47條第1項、第42條第3項、第38條第1項第1款之規
    定，並審酌被告已有前開前科紀錄，素行非佳；其未經許可
    持有子彈行為，對社會治安存有潛在犯罪危險性，惟念及其
    持有子彈數量非鉅，亦未將所持子彈作為其他不法使用，且
    犯後於本院審理中坦承犯行，態度尚佳等一切情狀，判決「
    甲○○犯非法持有子彈罪，累犯，處有期徒刑捌月，併科罰
    金新臺幣肆萬元，罰金如易服勞役，以新臺幣壹仟元折算壹
    日。」。另敘明：扣案具有殺傷力之口徑9MM制式子彈4顆，
    屬槍砲彈藥刀械管制條例第4條第1項第2款之彈藥，然其中1
    顆業經鑑定機關試射擊發後，應僅餘彈殼，不具有子彈完整
    結構，失去其效能，而不復具殺傷力，非違禁物，自無庸宣
    告沒收。餘扣案子彈3顆，仍為違禁物，應依刑法第38 條第
    1項第1款之規定，併予宣告沒收。其認定事實、適用法律及
    量處刑期，均為妥適。
三、被告上訴意旨雖以：(一)因被告謝介勝之父母年歲老邁，父親
    大腿臗關節開刀，行動不便，母親業已出家為比丘尼20餘年
    ，且家中之經濟大部分皆由被告以正當勞動所得薪資支付，
    然被告大不孝尚在戒治中，每每思及羔羊跪乳、慈烏反哺，
    被告身為人子，何忍讓年邁病身父母承受家庭經濟之重，且
    父母均無謀生能力，亦可能動搖家庭根本；(二)又因被告家中
    育有二子，長子正在外島服兵役，次子僅念國中二年級，二
    子年歲均值青少年叛逆時期，倘若家中缺乏嚴父管教，誤入
    歧途，實不是鈞長與被告所願見，亦非被告家庭之幸，更非
    社會之福，故懇請鈞長以悲憫胸懷，能輕判已悔過之被告，
    為被告刑期利益得易科罰金，行使孝親權云云。惟查，原審
    判決已就科刑之一切情狀詳為審酌並敘明其理由，原審之量
    刑既未踰越法定刑度，又未濫用自由裁量之權限，於法洵無
    違背，量刑亦屬妥適，並無過重之情形；被告上訴意旨，尚
    不足以影響原審判決量刑刑度之本旨，亦不足以認為原審判
    決有何不當或違法，核非上開法條規定之上訴應敘述之具體
    理由。此外，被告復未具體指摘原審判決關於認定事實、適
    用法律及量刑等事項，究竟有何違法或不當之具體情形。揆
    諸上開說明，本件上訴未敘述具體理由及不合法律上之程式
    ，應予駁回，並不經言詞辯論為之。
據上論斷，應依刑事訴訟法第367條前段、第372條，判決如主文
。
中    華    民    國    99    年    4     月    30    日
                  刑事第三庭    審判長法  官 陳博志
                                      法  官 陳德民
                                      法  官 劉興浪
以上正本證明與原本無異。
如不服本判決，應於收受送達後10日內向本院提出上訴書狀，其
未敘述上訴之理由者並得於提起上訴後10日內向本院補提理由書
（均須按他造當事人之人數附繕本）「切勿逕送上級法院」。
                                      書記官 陳嘉文
中    華    民    國    99    年    5     月    3     日

司法院資訊處製作；財團法人民間司法改革基金會備份。
